【裁判字號】    90,上訴,649
【裁判日期】    900731
【裁判案由】    違反毒品危害防制條例
【裁判全文】
臺灣高等法院高雄分院刑事判決                      九十年度上訴字第六四九號
    上訴人即被告  乙○○
    上訴人即被告  甲○○
    公設辯護人  李佩娟
右上訴人因違反毒品危害防制條例案件，不服臺灣澎湖地方法院八十九年度訴字第五
七、五八號中華民國九十年三月二十七日第一審判決（起訴案號：臺灣澎湖地方法院
檢察署年度八十九偵字第二０二、二０三號），提起上訴，本院判決如左：
      主  文
原判決關於共同販賣毒品部分撤銷。
乙○○共同販賣第二級毒品，未遂，累犯，處有期徒刑年貳月。第二級毒品安非他
命淨重壹點玖柒公克沒收銷燬；塑膠吸管柒支沒收。
甲○○共同販賣第二級毒品，未遂，處有期徒刑年。第二級毒品安非他命淨重壹點
玖柒公克（包裝重參點壹陸公克）沒收銷毀；塑膠吸管柒支沒收。
      事  實
一、乙○○曾於民國八十五年間因傷害案件，經法院判處有期徒刑四月確定，於八十
    五年十月二十一日易科罰金執行完畢。竟不知悔改，與甲○○二人於八十九年五
    月三日晚間，先與陳正男持有之0000000000號行動電話聯絡約定時間
    地點後，自澎湖縣前往高雄市○○○路某旅館房內，以新台幣（下同）一萬一千
    元之價格，共同向陳正男（另由台灣澎湖地方法院審理中）購買毛重約五公克之
    第二級毒品安非他命，再將之分裝至所有約三十支之吸管內，除在高雄市之飯店
    內吸食部分之安非他命外（施用毒品部分業經觀察勒戒完畢後，檢察官為不起訴
    處分在案），甲○○、乙○○於次日早上，搭機將施用所剩之安非他命帶回澎湖
    。當日下午一時許，陳正男以電話告知乙○○，有一綽號「賢仔」之男子欲購買
    第二級毒品安非他命，建議乙○○可將向其購得之安非他命轉售一部分給「賢仔
    」，乙○○立即將此一信息告知甲○○，乙○○、甲○○二人因缺錢花用，經商
    議後，二人即基於共同販賣毒品營利之犯意聯絡，於同日下午一時二十八分許，
    惟原仍無意購買二人以乙○○所有Ｚ000000000號行動電話與「賢仔」
    多次聯絡後，「賢仔」，雖於前一日經陳正男以電話媒介其向乙○○購買安非他
    命，後因不堪乙○○一再打電話擾煩，始佯稱同意以一萬元之價格向乙○○買安
    非他命，並約定在澎湖縣馬公市○○路六三號澎湖水產職業學校實習工廠前交貨
    。「賢仔」於約定好價格、交貨時間地點後，旋即打電話向警方報案。警方獲報
    後立刻派員於當日下午三時三十分許，在該約定之地點，發現依約帶裝在七支
    吸管內之安非他命前往交易，並在在該處附近徘徊之甲○○，經盤查後，甲○○
    因心虛而欲逃跑，經警追趕後當場逮捕，並查獲甲○○丟棄於地上之安非他命七
    支。同時將駕駛自用小客車在附近把風之乙○○車攔下盤問而查獲，再循線於澎
    湖縣馬公市○○路一Ｏ五號安一山莊三Ｏ五號房間內，查扣裝有安非他命之吸管
    二十一支、塑膠吸管一包、燈泡三個、打火機二個等物品。二人經警逮捕後，供
    出毒品來源為陳正男，警方因此查獲陳正男販賣毒品情事，而扣案安非他命（計
    二十八支）送驗結果，合計淨重為一點九七公克（包裝重三點一六公克）。
二、案經澎湖縣警察局馬公分局報請臺灣澎湖地方法院檢察署檢察官偵查起訴。
    理  由
一、訊據上訴人即被告乙○○、甲○○均矢口否認有販賣第二級毒品安非他命犯行，
    均辯稱：伊等向陳正男購買之安非他命係供自己吸食用，並非販賣；被查獲當天
    與證人「賢仔」聯絡，是因為被告陳正男有欠「賢仔」債務，要我們帶一萬元之
    安非他命回澎湖給他，以抵債務云云。經查：
（一）被告甲○○、乙○○二人，於八十九年五月三日晚間，自澎湖縣出發前去高雄
      市○○○路某旅館房間內，以一萬一千元之代價，向陳正男購得毛重約五公克
      之安非他命，並將之分裝為約三十支吸管，除其中部分在該旅館內共同施用外
      ，其餘安非他命二人均於購買後次日攜回澎湖，二人返回澎湖當日下午，因甲
      ○○攜帶七支吸管之安非他命，經警於澎湖縣馬公市○○路六三號澎湖水產職
      業學校實習工廠前盤查逮捕，並在附近逮捕駕駛自用小客車之乙○○，繼而查
      扣合計淨重一點九七公克之安非他命等事實，業據被告二人供承在卷，並有吸
      管一包、燈泡三個、打火機二個、裝有白色結晶之吸管共二十八支扣案可證，
      ，而扣案白色結晶送請法務部調查局鑑定結果，確屬安非他命無誤，淨重為一
      點九七公克，有該局八十九年十一月十五日（八九）陸（一）字第八九Ｏ八五
      六七二號檢驗通知書附卷可稽，上開事實即堪認定。
（二）證人「賢仔」（依証人保護法第十一條第一項規定以代號為之，真實姓名住址
      詳卷）在偵查中證述略稱：陳正男先與之聯絡數次，詢問是否購買安非他命，
      其多次拒絕後不堪其擾，而與陳正男談妥購買一萬元之安非他命，並決意向警
      方檢舉，嗣於查獲前，被告其中一人先打電話過來，表明陳正男交代被告二人
      要賣安非他命，其經過多次與被告二人之電話聯繫，最後約定在查獲地點交貨
      ，乃向警方通報，被告二人才會於該處被逮捕等語。復在本院調查中指証稱：
      「我有婉拒陳正男說我不要買安非他命，之後是被告再三打電話煩我，我才答
    應要買，陳正男說會找人與我聯絡，不久，被告就與我聯絡，但是我不知道是甲
    ○○或乙○○，他說是陳正男介紹賣毒品，在電話中我們就說好是一萬元的量，
    我們約在水產職業學校實習工廠前交貨，約好後，我就打電話報警，警察自己去
    ，我沒有去。」等語。經核「賢仔」所証述有關陳正男在前一日曾多次以電話要
    求他購買安非他命，其因不勝其煩而佯裝允諾要購買安非他命，及翌日被告二人
    如何數次與他聯絡要非他命給他，及報警之經過情節，與證人即接獲報案後前往
    約地點逮捕被告二人之警員顏豐敏、林清燦在原審所證述之情節（原審卷第三十
    二頁），及証人顏豐敏本院調查中所証述之「賢仔說有位舟仔要賣安非他命給他
    ，他們已經約好交貨地點，賢仔才向我們報案，只有我們警方去，賢仔不敢去，
    我們到現場時，只看到甲○○站在那裡，我們盤查時，他害怕並將安非他命邊跑
    邊丟，我們有撿回來，當時我們有看到乙○○開一部白色自小客車，我負責將他
    攔下盤問，盤問時，乙○○否認，但是檢舉人有說是叫阿舟的。」等語相符。堪
    認被告二人是共同意圖營利，依約將安非他命帶往該處，欲交付出售予「賢仔」
    而遭事先埋伏之警察當場逮獲致未能真正完成買賣毒品之行為。被告二人雖辯稱
    ：陳正男於查獲當日電話通知伊等帶安非他命前往交予「賢仔」以抵償欠他的
    債務云云，惟與上開証人「賢仔」所証述之欲販賣毒品之事實不符，況被告甲○
    ○、乙○○既係向陳正男購得安非他命，豈有翌日再依陳正男之意思交付安非他
    命給並不認識之「賢仔」以抵償陳正男欠「賢仔」之債務之理，是被告二人上述
    所辯，與事證不符，自無可採。
（三）被告甲○○、乙○○與陳正男、「賢仔」等人，皆以上述行動電話作為相互聯
      絡之工具，業據被告二人、「賢仔」陳述在卷，並有通聯紀錄附卷可稽。而交
      叉比對卷附通聯紀錄結果：陳正男於八十九年五月三日下午四時許，曾三次聯
      絡「賢仔」，此後至被告二人遭查獲為止，二人即未再行通話；陳正男與被告
      二人，則於同日下午二時許至晚間十時三十二分許，相互聯絡十餘次，其間被
      告二人所持行動電話於晚間八時五十四分許，始由澎湖之基地台轉移利用高雄
      市小港區之基地台，此後雙方即以約十分鐘一次之頻率在高雄地區相互聯絡；
      被告二人次日返回澎湖後，於中午十二時許兩次打電話給陳正男，再於下午一
      時二十八分許，與「賢仔」通話七次。綜觀上開通話，雖可認陳正男於八十九
      年五月三日下午四時許，與「賢仔」有三次通話紀錄，被告二人則於當日多次
      與陳正男聯絡後，於晚間八時五十四分許自澎湖抵達高雄市某地區，復與陳正
      男密集聯繫後，於超過當日晚間十時三十二分，才與陳正男在高雄市碰頭，進
      而購得安非他命。被告向陳正男購得安非他命之時間雖在陳正男與「賢仔」以
      電話聯絡之後，且縱認通話內容係關於陳正男要求「賢仔」購買安非他命，惟
      尚不能以此即証明被告二人已透過陳正男與「賢仔」談妥買賣安非他命之交易
      ，進而認定被告二人於五月三日晚上向陳正男販入安非他命當時已有販賣毒品
      營利之意圖，況被告二人係於購買之次日，始以電話數次與「賢仔」談妥買賣
      之價金、交貨地點等而成立交易。從而，被告二人係於為供自己吸用而購入安
      非他命後，經由陳正男之媒介聯絡，而意圖營利將購得之安非他命轉賣部分予
      「賢仔」，應堪認定。
二、查「賢仔」係向被告甲○○、乙○○偽稱欲購買毒品安非他命，實際上雖無購品
    之真意，但被告甲○○、乙○○既已依約帶毒品前往交易，難謂無販賣毒品之
    故意，且己著手實施販賣毒品之行為，縱因「賢仔」之報警而遭埋伏之員警當場
    逮捕，致未能真正完成買賣毒品之行，應認為已成立販賣毒品未遂罪。核被告甲
    ○○、乙○○所為，均係犯毒品危害防制條例第四條第五項、第二項之販賣第二
    級毒品未遂罪。被告甲○○、乙○○間就意圖營利販賣毒品之行為有犯意聯絡及
    行為分擔，皆為共同正犯。被告乙○○曾有如事實欄所載之論罪科刑紀錄，有台
    灣高等法院被告全國前案紀錄表在卷可憑，其於刑之執行完畢五年內再犯本件有
    期徒刑以上刑之罪，為累犯，除無期徒刑部分不得加重外，應依法加重其刑。被
    告甲○○、乙○○販賣毒品未遂，應按既遂犯之刑減輕之。又被告二人供出毒品
    來源為陳正男，因而查獲陳正男販賣毒品事實, 並經檢察官據以起訴，茲依毒品
    危害防制條例第十七條規定，遞減輕二人刑罰，並就乙○○部分先加後減之。
三、原審對被告甲○○、乙○○關於販賣第二級毒品部分為論罪科刑之判決固非無見
    ，惟被告甲○○、乙○○係犯販賣毒品未遂罪（詳如前所述），惟原審認被告二
    人向陳正男購買毒品時已有圖利售賣「賢仔」之意思，並以毒品危害防制條例第
    四條處罰販賣毒品之規定，並不以販入毒品後復行賣出為必要，有一於此即屬構
    成販賣既遂之罪，因認被告二人乃基於同一販賣毒品營利之故意，販入毒品後賣
    出未果，仍應論以一次販賣毒品既遂罪名，認定事實及適用法律均有未洽。被告
    甲○○、乙○○上訴意旨仍執前詞矢口否認犯罪，雖無足取，但原判決關於販賣
    毒品部分既有上開可議之處，自應由本院就此部分撤銷改判。爰審酌被告二人係
    購入毒品供己吸用，惟因貪得不法利益一念之差而販賣所購得毒品之一部分予他
    人，所販賣毒品數量不多，且未實際出售得利，危害他人身心之情狀尚未發生及
    被告二人犯罪之動機、目的、手段、犯罪時所受之刺激及其品性、生活狀況、智
    識程度、犯罪後態度等一切情狀，分別量處如主文所示之刑。查獲安非他命淨重
    一點九七公克（包裝重三點一六公克）係第二級毒品，應依毒品危害防制條例第
    十八條第一項前段規定宣告沒收銷燬；至扣案之吸管其中用以分裝安非他命販賣
    予「賢仔」之七支，屬被告所有供犯罪所用之物，亦應依法宣告沒收；至於其餘
    扣案之打火機、燈泡、吸管等物，乃被告二人施用毒品所用，與本件販賣毒品犯
    行尚無關聯，爰不予宣告沒收。
四、被告甲○○轉丙第二級毒品部分，業經原審判決無罪確定，附此明。
據上論結，應依刑事訴訟法第三百六十九條第一項前段、第三百六十四條、第二百九
十九條第一項前段、毒品危害防治條例第四條第五項、第二項、第十七條、第十八條
第一項、刑法第十一條但書、第二十八條、第四十七條、第二十六條前段、第三十八
條第一項第二款，判決如主文。
本案經檢察官陳新慶到庭執行職務。
中        華        民        國    九十  年      七    月    三十一    日
                              臺灣高等法院高雄分院刑事第三庭
                                  審判長法官  莊秋桃
                                        法官  謝宏宗
                                        法官  莊崑山
右正本證明與原本無異。
如不服本判決，應於判決送達後十日內向本院提出上訴狀，其未述理由者並應於提
出上訴狀後十日內向本院補提理由書（應附繕本)。
                                      書記官  邱麗莉
中        華        民        國    九十  年      八    月      二      日
附錄：本判決論罪科刑法條：
毒品危害防治條例第四條第五項、第二項：
製造、運輸、販賣第二級毒品者，處無期徒刑或七年以上有期徒刑，得併科新台幣七
百萬元以下罰金。
前四項之未遂犯罰之。
                                                                   Ａ


司法院資訊處製作；財團法人民間司法改革基金會備份。
